臺灣嘉義地方法院行政訴訟判決
111年度交字第16號
原      告  莊閔莉  
訴訟代理人  曾錦源律師
被      告  交通部公路總局嘉義區監理所

代  表  人  黃萬益  
訴訟代理人  黃麗華  
上列當事人間交通裁決事件，原告不服被告如附表編號1至4之裁
決，提起行政訴訟，本院判決如下：
   主 文
一、被告於中華民國111年3月4日所為嘉監義裁字第76-L0000000
    0號及嘉監義裁字第76-L00000000號裁決處分均撤銷。
二、原告其餘之訴駁回。
三、訴訟費用新臺幣參佰元。由原告負擔新臺幣壹佰伍拾元，餘
    由被告負擔。
四、被告應給付原告新臺幣壹佰伍拾元。
   事 實 及 理 由
一、程序事項：本件係因原告違反道路交通管理處罰條例（下稱
    同條例）第42條、第45條第1項及第63條第1項等規定，不服
    被告民國111年3月4日所為附表編號1至4之裁決，而提起行
    政訴訟，經核屬於行政訴訟法第237條之1第1項第1款規定之
    交通裁決事件，自應依行政訴訟法第2編第3章規定之交通裁
    決事件訴訟程序；且本件事證明確，本院爰依同法第237條
    之7規定，不經言詞辯論，逕為判決，合先敘明。
二、事實概要： 
　　原告所有車牌號碼號碼OOO-OOOO號自用小客車（下稱系爭車
    輛），於附表編號1至4所載違規日、時及違規地點，有舉發
    通知單違規事實欄所載之交通違規行為，經民眾檢具行車紀
    錄器影像向警政機關提出檢舉，由嘉義縣警察局中埔分局（
    下稱舉發機關）中埔派出所員警查明違規屬實後逕行舉發，
    分別填製如附表編號1至4之舉發違反道路交通管理事件通知
    單（下合稱系爭舉發通知單）。原告不服舉發，向被告申請
    裁決，被告依道路交通管理處罰條例第45條第1項第12款、
    第42條、第45條第1項第3款及第63條第1項第1款（原處分漏
    載第1款）暨違反道路交通管理事件統一裁罰基準及處理細
    則第41條、第43條及第44條等規定，分別開立附表編號1至4
    之裁決書，裁處原告如附表1至4「裁罰內容」之處分（下合
    稱原處分）。原告仍表不服，遂提起本件行政訴訟。
三、本件原告主張：
（一）附表編號3之裁決書違規項目與附表編號1之裁決書相同，
      違規地點相距1.1公里，違規時間相隔1分鐘，依同條例第
      85條之1第2項第1款之反面解釋，附表編號3之裁決書不應
      作成。相仿地，附表編號4之裁決書，違規項目與附表編
      號2之裁決書相同，違規地點相距1.4公里，違規時間相隔
      2分鐘，依同條例第85條之1第2項第1款規定之反面解釋，
      附表編號4之裁決書不應作成。
（二）同一行為如有法規競合之情形，也只能從一重處罰，為一
      次舉發。惟附表編號1裁決書與附表編號2裁決書，係屬同
      一行為，被告卻用同條例第42條併第45條第1項第3款，與
      第45條第1項第12款，分別為兩次處分，故附表編號1之裁
      決書及附表編號2之裁決書，其中一份裁決書也是不應作
      成的。
（三）依上，附表編號1至4之裁決書只有附表編號1、2裁決書其
      中一份的處分係屬合法，其餘3份處分應被撤銷。
（四）聲明：
   1、原處分撤銷。
   2、訴訟費用由被告負擔。
四、被告則答辯以：
（一）本案經原舉發單位函復略以：本案為系爭車輛駕駛人本於
      多個意思決定，在客觀現實行為表現上為2次任意跨越兩
      條車道行駛、2次不依規定使用燈光（未使用方向燈）、2
      次不依規定駛入來車道（跨越雙黃線行駛），就自然意義
      觀察上無法評價為單一行為，非屬自然一行為；另法律未
      將此等自然數行為規範為單一行為評價，爰此本案係屬數
      行為違反同一行政法上義務之規定，依行政罰法第25條分
      別處罰之。系爭車輛違規事實明確，舉發機關員警受理民
      眾檢舉予以舉發並無違誤。
（二）原告經舉發機關依同條例第42條及第45條第1項第3款、第
      45條第1項第12款逕行舉發，應無同條例第85條之1第2項
      規定之適用。
（三）本件經舉發機關查證違規事實明確，被告依道路交通安全
      規則第97條第1項第1款、第2款、第109條第2項第2款；同
      條例第7條之1、第42條、第45條第1項第3款、第45條第1
      項第12款；道路交通標誌標線號誌設置規則第149條第1項
      第8款、違反道路交通管理事件統一裁罰基準及處理細則
      第3條第1項、行政法罰法第25條，以附表編號1至4裁決書
      裁處，於法應無不合，原告之訴為無理由。
（四）聲明：
   1、駁回原告之訴。
   2、訴訟費用由原告負擔。
五、本院之判斷：
（一）事實概要欄所記載之事實為兩造所不爭執，並有系爭舉發
      通知單（原處分卷第1頁至第2頁）、陳述書（原處分卷第
      3頁至第10頁）、交通部公路總局嘉義區監理所嘉義市監
      理站111年2月17日嘉監義站字第1110035743A號函（原處
      分卷第11頁）、嘉義縣警察局中埔分局111年2月22日嘉中
      警四字第1110003212號函暨違規相片及舉發違規錄影內容
      光碟片（原處分卷第12頁至第23頁）、交通部公路總局嘉
      義區監理所嘉義市監理站111年2月24日嘉監義站字第1110
      007318號函（原處分卷第24頁至第25頁）、原處分及送達
      證書（原處分卷第26頁至第30頁）等附原處分卷可佐，自
      可信為真實。是本件之爭點在於被告針對附表編號1至4之
      違規事實分別裁罰，是否合法？
（二）本件應適用之法規：
   1、行為時道路交通管理處罰條例
 　（1）第7條之1：「對於違反本條例之行為者，民眾得敘明違
        規事實或檢具違規證據資料，向公路主管或警察機關檢
        舉，經查證屬實者，應即舉發。但行為終了日起逾七日
        之檢舉，不予舉發。」
   （2）第7條之2：「（第1項）汽車駕駛人之行為有下列情形
        之一，當場不能或不宜攔截製單舉發者，得逕行舉發：
        ……七、經以科學儀器取得證據資料證明其行為違規。（
        第2項）前項第七款之科學儀器應採固定式，並定期於
        網站公布其設置地點。但汽車駕駛人之行為屬下列情形
        之一者，不在此限：……六、未依規定變換車道。」
　 （3）第33條第1項、第2項：「（第1項）汽車行駛於高速公
        路、快速公路或設站管制之道路，不遵使用限制、禁止
        、行車管制及管理事項之管制規則而有下列行為者，處
        汽車駕駛人新臺幣三千元以上六千元以下罰鍰：一、行
        車速度超過規定之最高速限或低於規定之最低速限。二
        、未保持安全距離。三、未依規定行駛車道。四、未依
        規定變換車道。五、站立乘客。六、不依規定使用燈光
        。七、違規超車、迴車、倒車、逆向行駛。八、違規減
        速、臨時停車或停車。九、未依規定使用路肩。十、未
        依施工之安全設施指示行駛。十一、裝置貨物未依規定
        覆蓋、捆紮。十二、未依標誌、標線、號誌指示行車。
        十三、進入或行駛禁止通行之路段。十四、連續密集按
        鳴喇叭、變換燈光或其他方式迫使前車讓道。十五、行
        駛中向車外丟棄物品或廢棄物。十六、車輪、輪胎膠皮
        或車輛機件脫落。十七、輪胎胎紋深度不符規定。（第
        2項）前項道路內車道應為超車道，超車後，如有安全
        距離未駛回原車道，致堵塞超車道行車者，處汽車駕駛
        人新臺幣六千元以上一萬二千元以下罰鍰。」
　 （4）第42條：「汽車駕駛人，不依規定使用燈光者，處新臺
        幣一千二百元以上三千六百元以下罰鍰。」
　 （5）第45條第1項第3款、第12款：「汽車駕駛人，爭道行駛
        有下列情形之一者，處新臺幣六百元以上一千八百元以
        下罰鍰： ……三、不依規定駛入來車道。四、……。十二
        、任意駛出邊線，或任意跨越兩條車道行駛。十三、……
        。」
   （6）第63條第1項第1款：「汽車駕駛人有下列各款所列條款
        之一者，除依原條款處罰鍰外，並予記點：一、有……第
        45條、……情形之一者，各記違規點數1點。」
　 （7）第85條之1第2項：「違反本條例之同一行為，依第七條
        之二逕行舉發後，有下列之情形，得連續舉發：一、逕
        行舉發汽車行車速度超過規定之最高速限或低於規定之
        最低速度或有違反第三十三條第一項、第二項之情形，
        其違規地點相距六公里以上、違規時間相隔六分鐘以上
        或行駛經過一個路口以上。但其違規地點在隧道內者，
        不在此限。二、逕行舉發汽車有第五十六條第一項、第
        二項或第五十七條規定之情形，而駕駛人、汽車所有人
        、汽車買賣業、汽車修理業不在場或未能將汽車移置每
        逾二小時。」
   2、行為時道路交通標誌標線號誌號誌設置規則
   （1）第149條第1項第1款第8目：「標線依其型態原則上分類
        如下：一、線條  以實線或虛線標繪於路面或緣石上，
        用以管制交通者，原則上區分如下：一、……（八）雙黃
        實線：設於路段中，用以分隔對向車道，並雙向禁止超
        車、跨越或迴轉。（九）……。 」　
　　（2）第181條第1項及第2項：「（第1項）行車分向線，用
         以劃分路面成雙向車道，指示車輛駕駛人靠右行車，
         分向行駛。（第2項）本標線為黃虛線，線段長四公尺
         ，間距六公尺，線寬一○公分。」
   3、行為時道路交通安全規則
 　（1）第97條第1項第1款：「汽車在未劃設慢車道之雙向二車
        道行駛時，應依下列規定：一、均應在遵行車道內行駛
        。 二、……。」
 　（2）第109條第2項第2款：「汽車駕駛人，應依下列規定使
        用方向燈：一、……。二、左（右）轉彎時，應先顯示車
        輛前後之左（右）邊方向燈光；變換車道時，應先顯示
        欲變換車道方向之燈光，並應顯示至完成轉彎或變換車
        道之行為。三、……」　　 　　　 　　 
（三）按立法者制訂處罰條例乃為加強道路交通管理，維護交通
      秩序，確保交通安全等目的（道路交通管理處罰條例第1
      條規定參照）。關於道路交通管理之稽查及違規紀錄，依
      道路交通管理處罰條例第7條第1項之規定，乃係由交通勤
      務警察及輔以依法令執行交通稽查任務人員執行。所謂交
      通舉發，則係交通執法人員因執行職務，知有交通違規情
      事，而將交通違規事實告知被舉發人，並向管轄之處罰機
      關為移送舉報之程序，此程序包含交通違規之調查取締及
      舉報移送，而舉發之事實則作為處罰機關裁決所應參酌之
      事項，是正確執行交通違規舉發之職權，使違規行為人均
      可依處罰條例受公平之處理裁決，始符道路交通管理處罰
      條例之規範目的。觀諸前述道路交通管理處罰條例第7條
      之1及第7條之2的舉發規定，其中第7條之1規定公路主管
      機關及警察機關，就民眾檢舉之違規事實，經查證屬實，
      應即舉發，已明文賦予公路主管或警察機關得對於經查證
      屬實之交通違規行為，於事後進行舉發之權；又道路交通
      管理處罰條例第7條之2規定，乃關於交通勤務警察或依法
      令執行交通稽查任務人員當場攔截製單舉發，及有該條所
      列當場不能或不宜攔截製單舉發，得逕行舉發之情形。而
      不論道路交通處罰條例第7條之1、第7條之2規定，均僅係
      舉發方式之說明，被告主張本件是民眾檢舉由員警逕行舉
      發，應無第7條之2規定之適用云云，顯有誤會。　　
（四）按行政違規行為之次數並非純粹以自然行為概念為界定標
      準，應從法規範所欲維護之法益狀態予以評價。易言之，
      藉由違規受不法利益之情形，倘不論違規行為時間之久暫
      ，一概論以單一行為之行政責任，勢必誘使違規者長時間
      侵害法益，以圖得超出罰鍰額度之不當利益，將造成法秩
      序失衡之不公義現象。故從法規範之精神及其目的以觀，
      如立法者基於達成特定行政管制之目的，已擬制規定以侵
      害法益之時間長度作為量化及區隔違反公法義務之次數者
      ，則行為人雖以自然意義之一行為侵害同一法益，但因其
      侵害法益之時間長度已超過法律就單一違規行為所設定之
      評價標準者，仍應成立數個獨立之違規行為，分別論處其
      行政責任，司法院釋字第604號解釋亦闡述：「立法者固
      得以法律規定行政機關執法人員得以連續舉發及隨同多次
      處罰之遏阻作用以達成行政管制之目的，但仍須符合憲法
      第23條之比例原則及法律授權明確性原則。申言之，以連
      續舉發之方式，對違規事實繼續之違規行為，藉舉發其違
      規事實之次數，評價及計算其法律上之違規次數，並予以
      多次處罰，藉多次處罰之遏阻作用，以防制違規事實繼續
      發生，此種手段有助於目的之達成，對維護交通秩序、確
      保交通安全之目的而言，在客觀條件之限制下，更有其必
      要性及實效性。惟每次舉發既然各別構成一次違規行為，
      則連續舉發之間隔期間是否過密，以致多次處罰是否過當
      ，仍須審酌是否符合憲法上之比例原則。」而91年7月3日
      修定前揭處罰條例第85條之1增訂第2項規定，究其立法理
      由：「對逕行舉發案件得連續舉發之規定，係規範於違反
      道路交通管理事件統一裁罰標準及處理細則第12條，因其
      影響人民權利義務，為符合法律保留之精神，爰酌予修正
      增列於第2項。」94年12月28日依立法委員葉宜津等提案
      修正通過之現行第85條之1第2項規定，其提案理由則係為
      增加嚴重超速行為之處罰，以及為因應長隧道安全，爰為
      但書規定（立法院第6屆第2會期第3次會議議案關係文書
      討275頁參照），對於連續舉發之間隔期間並未修正。準
      此，如汽車駕駛人行駛於道路，在轉彎或變換車道時，未
      依道路交通安全規則之規定顯示方向燈而使用燈光，或不
      依規定駛入來車道，或任意跨越兩條車道行駛，違反處罰
      條例第42條或45條規定，依處罰條例第85條之1第2項第1
      款落實憲法上比例原則之規範目的，如其違規時間相隔未
      達6分鐘，公路主管或警察機關應以舉發1次為限；若其違
      規時間相隔6分鐘以上，則得連續舉發，此於舉發機關依
      處罰條例第7條之2規定逕行舉發時，固得直接適用，就舉
      發機關依處罰條例第7條之1規定受理民眾檢舉而為職權舉
      發的案件，在處罰條例第85條之1第2項第1款規範目的的
      落實上，如前所述，並無差別待遇的正當理由，是故也應
      類推適用該規定關於違反義務次數判斷標準，以評價檢舉
      之違規行為次數後，製單舉發，始符處罰條例第85條之1
      第2項第1款的規範意旨。另參以高速公路因高速行駛狀況
      下，若汽車駕駛人不遵守道路使用法規所導致之交通安全
      危害，往往更甚於平面道路因汽車駕駛人違規所致者，然
      立法者對於汽車駕駛人於高速公路上任意變換車道而未使
      用方向燈，或未依規定行駛車道時，尚且要求主管機關必
      須違規時間相隔6分鐘以上，始得連續舉發，基於舉重明
      輕之法理，平面道路汽車駕駛人變換車道未依規定使用方
      向燈，或不依規定駛入來車道，或任意跨越兩條車道行駛
      ，亦應符合前揭要件方得連續舉發。
（五）經查，本院當庭勘驗舉發違規錄影內容光碟片紀錄可知，
      原告系爭車輛原行駛於檢舉人同向後方，於（一）影片時
      間08：23：22開始，跨越行車分向線（黃虛線）行駛，迄
      08：23：32駛回原車道，仍行駛於檢舉人車輛同向後方。
      （二）08：23：36至37秒，原告系爭車輛在交岔路口處，
      由檢舉人後方同向之原車道往左切入對向車道之交岔路口
      處而未使用方向燈；於08：23：38開始在對向車道逆向行
      駛，並超越右側檢舉人車輛，迄08：23：45至47秒，有使
      用右側方向燈，向右切換回檢舉人前方車道，順向行駛。
      （三）08：24：26秒至28秒，系爭車輛跨越黃虛線行駛；
      於08：23：29路面標線轉為雙黃實線，系爭車輛仍跨越雙
      黃實線行駛，迄08：24：33後系爭車輛駛回原車道順向行
      駛。（四）08：25：04秒至07秒，地面標線由黃虛線轉為
      雙黃實線，系爭車輛逆向行駛於對向車道；再於08：25：
      08秒至10秒變換車道回原車道順向行駛，但未使用方向燈
      等情，有舉發違規錄影內容光碟片（原處分卷第23頁）、
      勘驗筆錄（本院卷第113頁至第118頁）及擷取照片（本院
      卷第87頁至第109頁）在卷可參，是原告確有行駛於一般
      道路分別於附表編號1至4之違規日、時，及違規地點，有
      附表所載之違規行為，為民眾檢具違規證據資料向警察機
      關檢舉，並經查證屬實，應可認定。
（六）原告系爭車輛就附表所列之違規行為中，附表編號1及編
      號3之「任意跨越兩條車道行駛」行為，係在6分鐘及6公
      里內違反2次；而編號2及編號4之違規行為同為「汽車駕
      駛人未依規定使用方向燈」及「不依規定駛入來車道」，
      且2次規行為亦未超過6分鐘或6公里。因此，就編號2及編
      號4之違規行為，均應類推適用同條例第85條之1第2項第1
       款規定，不得連續舉發。另編號1及編號2之違規行為態
      樣不同，自得分別裁處，原告主張編號1及編號2之行為屬
      同一行為云云，並非有據。
（七）依上所述，原告為第一次違規「任意跨越兩條車道行駛」
      行為（按即附表編號1之違規事實）後，於6分鐘內再為附
      表編號3「任意跨越兩條車道行駛」之行為；第一次為「
      未依規定使用方向燈」、「不依規定駛入來車道」（按即
      附表編號2之違規事實）等違規行為後，於6分鐘內再為附
      表編號4之行為，均當以於6分鐘內之違規處罰一次為已足
      ，被告就編號3及編號4之違規予以再次處罰，即屬裁罰過
      當而與比例原則未符，應予撤銷。
六、綜上所述，原告於附表編號1及編號2之違規日、時，分別有
    「任意跨越兩條車道行駛」、「汽車駕駛人未依規定使用方
    向燈」、「不依規定駛入來車道」等違規行為，被告分別依
    據同條例第45條第1項第12款、第63條第1項第1款；同條例
    第42條、第45條第1項第3款及第63條第1項第1款，暨違反道
    路交通管理事件統一裁罰基準及處理細則第41條、第43條、
    第44條及第67條等規定，開立嘉監義裁字第76-L00000000號
    、嘉監義裁字第76-L00000000號等裁決書，分別裁處原告罰
    鍰600元並記違規點數1點；罰鍰2,100元並記違規點數1點等
    處分，其認事用法，尚無違誤，原告訴請撤銷為無理由，應
    予駁回。再就附表編號3、4之違規行為，既係原告於第一次
    違規行為後，6分鐘內所再為，應類推適用處罰條例第85條
    之1第2項第1款規定，被告即不得對原告附表編號3及編號4
    之違規行為裁處，故原告訴請撤銷嘉監義裁字第76-L000000
    00號（即附表編號3）及嘉監義裁字第76-L00000000號（即
    附表編號4）裁決書部分，為有理由，應予准許。
七、本件事證已臻明確，兩造其餘攻擊防禦方法，核與判決之結
    果並無影響，爰不逐一論列，併此敘明。
八、本件第一審裁判費為300元，應由被告負擔二分之一，餘由
    原告負擔，爰確定第一審訴訟費用額如主文第三項所示。因
    原告已預納第一審裁判費300元，是被告應給付原告訴訟費
    用150元（計算式：300元×1/2＝150元），如主文第四項所示
    。
九、據上論結，本件原告之訴為一部有理由，一部無理由，依行
    政訴訟法第237條之7、第237條之8第1項、第237條之9第1項
    、第236條、第104條，民事訴訟法第79條，判決如主文。
中　　華　　民　　國　　111 　年　　5 　　月　　20　　日
　　　　　　　　　行政訴訟庭　法　官　邱美英　　　
上為正本係照原本作成。
如不服本判決，應於送達後20日內，向本院提出上訴狀，並應繳
納上訴裁判費新臺幣750元，其未表明上訴理由者，應於提出上
訴後20日內向本院補提理由書（均須按他造人數附繕本）。上訴
理由應表明關於原判決所違背之法令及其具體內容，或依訴訟資
料可認為原判決有違背法令之具體事實。未表明上訴理由者，逕
以裁定駁回上訴。
中　　華　　民　　國　　111 　年　　5 　　月　　20　　日
                              書記官  黃怡禎
附表：
編號 違規日、時 違規地點  舉發通知單              裁決書      字號 違規事實 字號    違規事實及法條 裁罰內容  1   111年1月9日上午8時23分 嘉義縣中埔鄉嘉139線7.2公里處 嘉縣警交字第L00000000號 任意跨越兩條車道行駛 嘉監義裁字第76-L00000000號 任意跨越兩條車道行駛－同條例第45條第1項第12款及第63條第1項第1款 罰鍰新臺幣（下同）600元，並記違規點數1點。 2 111年1月9日上午8時23分 嘉義縣中埔鄉嘉139線7.5公里處 嘉縣警交字第L00000000號   1、未使用方向燈。 2、跨越雙黃線行駛。 嘉監義裁字第76-L00000000號 1、汽車駕駛人未依規定使用方向燈（指36秒至37秒）－同條例第42條  罰鍰1,200元        2、不依規定駛入來 車道（指38秒至48 秒）－同條例第45條 第1項第3款及第63條 第1項第1款 罰鍰900元，並記違規點數1點。 3 111年1月9日上午8時24分 嘉義縣中埔鄉嘉139線8.3公里處 嘉縣警交字第L00000000號 任意跨越兩條車道行駛 嘉監義裁字第76-L00000000號 任意跨越兩條車道行駛－同條例第45條第1項第12款及第63條第1項第1款 罰鍰600元，並記違規點數1點。 4 111年1月9日上午8時25分 嘉義縣中埔鄉嘉139線8.9公里處 嘉縣警交字第L00000000號 1、未依規定使用方向燈 2、跨越雙黃線行駛  嘉監義裁字第76-L00000000號 1、不依規定駛入來車道（指05秒至07秒）－同條例第45條第1項第3款及第63條第1項第1款 罰鍰900元，並記違規點數1點。         2、汽車駕駛人未依規定使用方向燈（指08秒至09秒）-同條例第42條 罰鍰1,200元